【裁判字號】    97,裁,4202
【裁判日期】    970828
【裁判案由】    全民健康保險
【裁判全文】
最  高  行  政  法  院  裁  定
                                      97年度裁字第4202號
抗  告  人  甲○○○○○○○○.
訴訟代理人  邱超偉  律師
            石繼志  律師
上列抗告人因與相對人中央健康保險局間全民健康保險事件，對
於中華民國97年3月17日高雄高等行政法院97年度訴字第239號裁
定，提起抗告，本院裁定如下︰
    主  文
抗告駁回。
抗告訴訟費用由抗告人負擔。
    理  由
一、本件相對人以抗告人虛報醫療費用，於95年5月23日以健保
    醫字第0950059595號函，對抗告人處以虛報2倍之罰鍰及停
    止特約2個月之處分，抗告人不服，循序向原審提起行政訴
    訟。原裁定將本件移送臺北高等行政法院管轄，其意旨略以
    ：按「對於公法人之訴訟，由其公務所所在地之行政法院管
    轄。其以公法人之機關為被告時，由該機關所在地之行政法
    院管轄。」「訴訟之全部或一部，法院認為無管轄權者，依
    原告聲請或依職權以裁定移送於其管轄法院。」行政訴訟法
    第13條第1項及第18條準用民事訴訟法第28條第1項定有明文
    。本件相對人中央健康保險局係屬公法人之機關，其機關所
    在地係在臺北市，依前述行政訴訟法第13條第1項規定，本
    件自應由臺北高等行政法院管轄，抗告人向無管轄權之原審
    法院起訴，顯係違誤，爰依職權移送於臺北高等行政法院審
    理。資為其判斷之論據。
二、抗告人抗告意旨略以：本件係由相對人所屬高屏分局作成行
    政處分，依行政訴訟法第18條準用民事訴訟法第6條規定，
    本件應由相對人所屬高屏分局所在地之管轄法院即原審法院
    管轄；又依抗告人、相對人簽訂之全民健康保險醫事服務合
    約第34條約定，當事人間如因契約涉訟，應以相對人所屬各
    分局所在地之地方法院為第一審管轄法院，益徵本件應由原
    審法院為第一審管轄。是原裁定顯有違法，應予廢棄等語。
三、本院按：本件原處分機關為相對人，並非相對人所屬之高屏
    分局，抗告人謂原處分機關為相對人所屬高屏分局顯屬誤解
    。故本件應以相對人之公務所所在地之臺北高等行政法院管
    轄，尚難以相對人高屏分局之公務所所在地之行政法院為管
    轄法院。次查相對人為維護全民利益所為之罰鍰處分，係屬
    行使國家公權力之高權行為，應屬行政處分。又相對人所為
    之停止特約核定，其停止特約之事由為全民健康保險法授權
    訂定之全民健康保險醫事服務機構特約及管理辦法第66條、
    第70條所明定，該規定列入特約中，無非宣示之性質，醫事
    服務機構一有停止特約之事由，保險人即應依前揭規定予以
    停止特約，保險人所為，單方面認定保險醫事服務機構有無
    該特定情事，單方面宣告停止特約之效果，並無合約當事人
    磋商之意味，乃基於其管理保險醫事服務機構之公權力而發
    ，應認為行政處分（本院95年7月份庭長法官聯席會決議參
    照）。故本件相對人所為屬於行政處分，尚非行政契約，縱
    抗告人、相對人簽訂之全民健康保險醫事服務合約第34條約
    定，當事人間如因契約涉訟，應以相對人所屬各分局所在地
    之地方法院為第一審管轄法院，因本件並非行政契約性質，
    自無上述合意管轄之適用。況該特約為公法性質之行政契約
    ，為司法院釋字第533號解釋在案，該特約誤為私法契約所
    約定之合意管轄，更無適用之餘地。從而原裁定以原審無管
    轄權裁定將本件移送有管轄權之臺北高等行政法院管轄，自
    無不合。抗告人猶執上開各詞，求為廢棄原裁定，難認有理
    由，應予駁回。
四、據上論結，本件抗告為無理由。依行政訴訟法第104條、民
    事訴訟法第95條、第78條，裁定如主文。
中    華    民    國    97    年    8     月    28    日
                    最高行政法院第二庭
                        審判長法官  高  啟  燦
                              法官  鄭  忠  仁
                              法官  黃  本  仁
                              法官  黃  合  文
                              法官  廖  宏  明
以  上  正  本  證  明  與  原  本  無  異
中    華    民    國    97    年    8     月    28    日
                              書記官  彭  秀  玲


司法院資訊處製作；財團法人民間司法改革基金會備份。
